臺灣臺南地方法院刑事判決　　　　　　　　　　　　　　九十三年度自字第五一號
　　自　訴　人　甲　○　○
　　自訴代理人　乙　○　○
　　被　　　告　丙　○　○
右列被告因誣告案件，經自訴人提起自訴，本院判決如左：
    主  文
本件自訴不受理。
    理  由
一、自訴意旨略以：自訴人甲○○於民國九十二年七月二十二日因被告丙○○先前對
    自訴人誣告偽造文書一案（臺灣高等法院臺南分院檢察署九十二年度上聲議字第
    二○○號偽造文書案件），向本院提起自訴被告誣告罪（本院九十二年度自字第
    一七二號），被告竟於該案九十三年八月五日庭訊時，當庭虛構「自訴人提起本
    件誣告訴訟，係意圖被告受刑事處分之誣告，觸犯誣告罪」此一事實，而向本院
    反訴自訴人誣告，因認被告虛構自訴人對其誣告之事實，應另構成刑法第一百六
    十九條第一項之誣告罪嫌云云。
二、按已經提起自訴之案件，在同一法院重行起訴者，應諭知不受理之判決，刑事訴
    訟法第三百零三條第二款定有明文。次按一事不再理為刑事訴訟法上一大原則，
    蓋對同一被告之一個犯罪事實，祇有一個刑罰權，不容重複裁判，故檢察官就同
    一事實無論其為先後兩次起訴或在一個起訴書內重複追訴，法院均應就重行起訴
    部分諭知不受理之判決（最高法院五十五年台非字第一七六號判例意旨參照）。
    又裁判上一罪，檢察官就其一部犯罪事實起訴者，依刑事訴訟法第二百六十七條
    規定，起訴之效力及於全部犯罪事實，不得再就其他部分起訴；如再行起訴者，
    揆諸首揭規定，自應為不受理之判決。末按自訴程序準用第一章第二節、第三節
    公訴程序關於起訴、審判之規定，刑事訴訟法第三百四十三條亦有明文規定，故
    裁判上一罪，自訴人就其一部犯罪事實起訴者，其效力及於全部犯罪事實，不得
    再就其他部分起訴；如再行起訴者，亦應為不受理之判決。
三、經查：
  (一)本案自訴人自訴被告涉犯誣告罪（以下簡稱後案），認被告所虛構之事實為「自
    訴人提起本院九十二年度自字第一七二號（以下簡稱前案）誣告訴訟，顯係意圖
    使被告受刑事處分，是要對被告誣告」；而前案（本院九十二年度自字第一七二
    號）自訴人自訴被告涉犯誣告罪，認被告所虛構之事實為「自訴人於八十七年六
    月間向被告佯稱要回銀行借錢週轉，要取回該屋之他項權利證明書給代書登記一
    下，登記完即歸還，但自訴人騙去該證書後，即沒再交回，私自將該抵押權，虛
    偽辦理清償塗銷，涉有偽造私文書罪嫌」，是自訴人所提起前、後二案之自訴被
    告誣告案件，自形式上觀之，其認被告虛構之事實應非同一事實，而不屬於事實
    上同一之案件。
  (二)自訴人提起前案誣告自訴，係認被告於【九十二年二月十七日】藉其對臺灣臺南
    地方法院檢察署九十一年度偵字第一一四六六號不起訴處分聲請再議時，虛構「
    自訴人於八十七年六月間向被告佯稱要回銀行借錢週轉，要取回該屋之他項權利
    證明書給代書登記一下，登記完即歸還，但自訴人騙去該證書後，即沒再交回，
    私自將該抵押權，虛偽辦理清償塗銷，涉有偽造私文書罪嫌」此一事實，而向臺
    灣高等法院臺南分院檢察署聲請再議；又自訴人提起後案誣告自訴，係認被告於
    前案誣告自訴案件（本院九十二年度自字第一七二號）審理中，於【九十二年八
    月五日】庭訊時，虛構「自訴人提起本件誣告訴訟，顯係意圖使被告受刑事處分
    ，是要對被告誣告」此一事實，當庭向本院反訴自訴人誣告。則自訴人所指前、
    後二案，被告虛構事實，誣告自訴人之時間，相隔僅五、六個月，時間甚為緊接
    ，所犯者又屬構成要件相同之罪名；且被告對自訴人提起告訴，不論係向臺灣高
    等法院臺南分院檢察署聲請再議，或向本院提起反訴，所一再主張者均為「自訴
    人私自用清償之名義去塗銷抵押權，其沒有同意自訴人去塗銷抵押權」此一事實
    （見臺灣高等法院臺南分院檢察署九十二年度上聲議字第二○○號卷第六頁聲請
    狀、本院卷第一六三頁及本院九十二年度自字第一七二號影印卷第五八頁），是
    自訴人所指被告兩次誣告自訴人之目的，應屬同一，被告係希望藉由聲請再議或
    提起反訴之方式，讓司法機關採信其所主張之「自訴人未經其同意，即逕行塗銷
    抵押權」此一事實，足認自訴人所指被告對其誣告之前、後二案，顯係被告基於
    概括犯意所為，該二案具有連續犯之裁判上一罪關係，而屬法律上同一案件。
  (三)綜上所述，自訴人就該法律上同一之裁判上一罪，既已於前案中提起自訴，依刑
    事訴訟法第三百四十三條準用第二百六十七條規定，該起訴之效力及於全部犯罪
    事實，自不得再就其他部分起訴；如再行起訴者，自應為不受理之判決。從而，
    本件自訴人於九十三年五月二十日，向本院提起自訴，重行起訴被告涉有九十二
    年八月五日反訴誣告之誣告罪嫌，應諭知自訴不受理之判決。
據上論斷，應依刑事訴訟第三百四十三條、第三百零三條第二款，判決如主文。
中      華      民      國      九十三      年      十二    月    二    日
                                  臺灣臺南地方法院刑事第九庭
          審判長法  官  蘇清水
                                            法  官  卓穎毓
                                            法  官  林欣玲
右正本證明與原本無異。
如不服本判決，應於判決送達後十日內，向本院提出上訴狀。
                                            書記官  黃傳鈞
中      華      民      國      九十三      年      十二    月    六    日
